臺灣臺北地方法院民事判決　　　　　　　　　　　　　九十年度訴字第五七三六號
　　原　　　告　甲○○
　　訴訟代理人　吳東一　　律師
　　被　　　告　丁○○○○○
　　法定代理人　丙○○
　　被　　　告　乙○○
　　右二人共同
　　訴訟代理人　周俊智　　律師
右當事人間請求損害賠償事件，本院於民國九十三年九月十七日言詞辯論終結，判決
如左：
    主      文
被告乙○○應給付原告新台幣伍拾萬元及自民國九十年八月二十八日起至清償日止，
按週年利率百分之五計算之利息。
原告其餘之訴駁回。
訴訟費用由被告負擔十分之三，餘由原告負擔。
本判決於原告以新台幣拾柒萬元供擔保後，得假執行。但被告乙○○以新台幣伍拾萬
元供擔保後，得免為假執行。
原告其餘假執行之聲請駁回。
    事      實
甲、原告方面：
一、聲明：
  (一)被告應連帶給付原告新台幣（下同）一百八十萬元及被告乙○○自聲請調解書狀
    繕本送達翌日起，被告丙○○即丁○○○○○自追加起訴狀繕本送達翌日起，均
    至清償日止，按週年利息百分之五計算之利息。
  (二)原告願供擔保，請准宣告假執行。
二、陳述：
  (一)被告乙○○部分：
1.原告右眼因視力有減退現象，遂於民國（下同）八十九年八月三日前往丁○○○○○就診，由主治醫師即被告丙○○檢查，經診察後認為原告右眼患有白內障須
　　開刀手術後視力始能恢復正常，乃安排原告於同年八月七日前往被告丙○○即丁○○○○○接受右眼傳統式白內障囊外摘除及硬式人工水晶體植入手術，經被告
    丙○○及乙○○手術後，原告右眼視力反而嚴重減退致模糊不清，嗣經被告乙○○於八十九年八月二十二日及九月二日為原告再作第二、三次之手術處理後，反
    更加惡化，原告乃於同年九月中旬前往台大醫院就診，始據台大醫院主治醫師告
    知，原告右眼業已失明，無法再開刀治療，並拒絕為原告開刀治療，原告遂再於
    八十九年十一月至九十年六月間，多次前往台北長庚醫院及台北榮民總醫院求診
    ，亦經各該醫院主治醫師表示原告右眼早已因開刀而失明，無法再行開刀治療以
    恢復視力，原告右眼確已因被告診療而完全失明。
  2.又原告雖年屆八十歲，惟身體硬朗健康，而兩眼亦未患眼疾，是原告右眼因開刀
    而失明，與原告之體質無關，而與被告乙○○施行手術之醫療行為有關，且被告
    乙○○於整個醫療過程顯有過失，此業經行政院衛生署醫事審議委員會九十二年
    十二月二十七日第0000000號鑑定書（下稱第一鑑定書）鑑定意見第(三)、
    (四)、(五)點，及九十三年五月二十六日第0000000號鑑定書（下稱第二鑑定
    書）鑑定意見第(一)、(四)、(五)、(六)、(十一)點鑑定在案。復以原告於接受被告乙○○診
    療之醫療過程均遵照其囑示辦理，絕無被告所稱以不潔物品接觸患部，致生惡化
    而喪失視力之情事，被告乙○○稱原告右眼手術導致失明，係因原告體質免疫系
    統所引起，伊無法預先防止，顯係卸責之詞。又況，原告均遵期回診，並無被告
    乙○○所稱其囑咐原告四天後回診，原告竟遲至七日始回診，而有民法第二百十
    七條第一項規定與有過失之情事。是依民法第一百八十四條第一項、第二項及同
    法第一百九十一條之三規定，被告乙○○自應對原告負侵權行為損害賠償責任，
    且被告乙○○違反與原告之委任關係，並有可歸責事由，依民法第二百二十七條
    、第五百三十五條及同法第五百四十四條規定，亦應對原告負債務不履行責任。
    此外，被告乙○○違反應確保其提供之醫療服務，無安全或衛生上危險，並應盡
    其告知及說明義務，依消費者保護法第七條及其施行細則第五條、醫療法第四十
    六條規定，自應對原告負損害賠償責任。至原告右眼因被告執行手術診療等醫療
    行為，致發生失明之結果，原告除受有財產損害外，精神受創甚深、痛苦異常，
    原告爰先請求精神撫慰金一百八十萬元。
  (二)被告丙○○即丁○○○○○部分：被告乙○○執行本件醫療行為，係與被告丙○○共同為之，亦即由被告丙○○診察後，再由丙○○與乙○○共同手術治療，此
    由前開第一鑑定書可稽，依民法第一百八十五條規定，被告丙○○即丁○○○○○及乙○○自應負連帶損害賠償責任。而被告乙○○亦係受僱於丁○○○○○而
    為本件醫療行為，且以被告丁○○○○○名義辦理健保，是依民法第一百八十八
    條第一項規定，被告丙○○即丁○○○○○亦應負僱用人之連帶損害賠償責任。
    再者，原告係因行政院衛生署實施鑑定後，始確知被告丙○○即丁○○○○○亦
    為賠償義務人，乃依法追加起訴，應未逾民法第一百七十九條第一項規定之二年
    消滅時效，被告主張時效抗辯，應不足取。
三、證據：提出新聞資料二件、病歷摘要一件、行政院衛生署鑑定書一件及節本一件
    、病歷影本四件（以上均影本）等件為證。
乙、被告方面：
一、聲明：
  (一)原告之訴駁回。
  (二)如受不利判決，被告願供擔保，請准宣告免為假執行。
二、陳述：
　(一)被告乙○○部分：
  1.被告丁○○○○○與原告訂立醫療契約後，雖係由豐富經驗、優良技術之使用人
    即被告乙○○為原告提供本件醫療之服務，然被告乙○○與原告間並無契約關係
    存在，其自不須負債務不履行之責任。又被告乙○○獨立為原告右眼所為之診斷
    、手術等醫療服務之提供並無醫療疏失存在，即無故意、過失，其自不成立民法
    第一百八十四條規定之侵權行為，且被告丙○○為原告所實施者，係手術前之眼
    睛檢查，而該眼睛檢查之醫療服務提供並無醫療疏失存在，並與被告乙○○獨力
    為原告右眼所為之診斷、手術等醫療服務之提供係可明確區分之二個不同醫療服
    務的提供，其亦不應與被告丙○○成立民法第一百八十五條規定之侵權行為。另
    由前開第二鑑定書鑑定結果可知，被告乙○○對原告右眼手術後眼壓居高不下等
    症狀之降壓診療處理內容，符合目前醫治水準，僅病程治療上稍見遲延，然原告
    縱提早回診而提早發現及治療，原告之右眼仍非即可免於失明之結果，是病程治
    療上稍見遲延，與原告右眼失明之損害間，並無相當因果關係存在，被告乙○○
    之遲延診療行為應不成立民法第一百八十四條規定之侵權行為，自不負侵權行為
    損害賠償責任。
  2.又況，被告乙○○係受僱於丁○○○○○而為本件醫療行為（服務）之提供，並
    非消費者保護法適用對象之企業經營者，應無消費者保護法之適用；且被告於提
    供醫療服務時所提供之醫療服務無瑕疵，即符合當時專業水準可合理期待之安全
    性，依消費者保護法施行細則第五條第一項、第八條第一項但書但書規定，應不
    負無過失損害賠償責任。況且，被告乙○○獨力為原告右眼所為之手術、麻醉等
    醫療服務之提供，均於事前告知原告眼科手術及麻醉可能具有危害消費者（病患
    ）生命、身體、健康之風險者，此有原告簽名之同意書、說明書及注意事項可稽
    ，其並無違約及侵權之情事，自不須與被告丙○○即丁○○○○○負連帶損害賠
    償責任。且被告乙○○已注意原告右眼眼壓升高之情形，故囑咐其四天後回診，
    詎原告竟遲延至第七日始回診接受被告之診斷、治療，而原告右眼失明係因「晶
    體誘發性葡萄膜炎」所致，該葡萄膜炎則係因病人體質特異之「晶狀體蛋白過敏
    症」所引起，原告右眼失明之損害乃可歸責於己之事由所致，乃屬民法第二百十
    七條第一項所規定與有過失之情形。再者，原告追加起訴被告丙○○時，已逾侵
    權行為二年之請求權消滅時效，既經被告丙○○為時效抗辯，依民法第二百八十
    八條及同法第二百八十條規定，原告亦僅得向被告乙○○請求半數之損害賠償金
    額而已。
  (二)被告丙○○即丁○○○○○部份：
  1.被告丙○○僅為原告實施一、二次手術前之眼睛檢查，且被告丙○○所為手術前
    之檢查、診斷均符合醫療常規，診療過程並無疏失，復以原告並未依契約債務不
    履行責任之規定對被告丙○○即丁○○○○○請求，被告即丁○○○○○自不負
    違約之責任。又被告丙○○即丁○○○○○為原告提供本件醫療服務，係由具豐
    富經驗、優良技術之使用人即被告乙○○獨力為之，而被告乙○○並無醫療疏失
    ，且並無契約債務人與使用人須負連帶損害賠償責任之規定，是被告丙○○即丁○○○○○自無須依民法第二百二十四條規定負違約賠償之責任。另被告丙○○
    為原告實施手術前之眼睛檢查並無醫療疏失存在，而該眼睛檢查之醫療服務提供
    並無醫療疏失存在，與被告乙○○獨力為原告右眼所為之診斷、手術等醫療服務
    之提供係可明確區分，並無共同不法侵害，自不負民法第一百八十五條侵權行為
    損害賠償責任，是被告二人應各別就自己之行為負責，而不須負連帶損害賠償責
    任。又況，被告乙○○獨力為原告右眼所為之診斷、手術等醫療服務提供並無醫
    療疏失存在，應不成立侵權行為，被告丙○○即丁○○○○○自不須依民法第一
    百八十八條第一項規定，負雇用人之連帶損害賠償責任。
  2.況據前開第二鑑定書之鑑定意見可知，被告乙○○對原告右眼手術後眼壓居高不
    下等症狀之降壓診療處理內容，符合目前醫治水準，僅病程治療上稍見遲延，然
    原告縱提早回診而提早發現及治療，原告之右眼仍非即可免於失明之結果，是病
    程治療上稍見遲延，與原告右眼失明之損害間，並無相當因果關係存在，被告乙○○之遲延診療行為應不成立民法第一百八十四條規定之侵權行為，被告丙○○
    即丁○○○○○自不須就其使用人乙○○之醫療行為，負民法債務不履行之賠償
    責任，亦不須就其使用人乙○○之遲延診療行為，依民法第一百八十八條第一項
    規定負雇用人之連帶損害賠償責任。且原告追加起訴被告丙○○時，已逾侵權行
    為二年之請求權消滅時效，被告丙○○爰為時效抗辯。再者，被告乙○○係受僱
    於丁○○○○○而為本件醫療行為（服務）之提供，並非消費者保護法適用對象
    之企業經營者，應無消費者保護法之適用；而被告於提供醫療服務時所提供之醫
    療服務無瑕疵，原告亦未依消費者保護法請求，被告丙○○應不負消費者保護法
    所規定之無過失損害賠償責任。至被告乙○○獨力為原告右眼所為之手術、麻醉
    等醫療服務之提供，均於事前告知原告眼科手術及麻醉可能具有危害消費者（病
    患）生命、身體、健康之風險者，此有原告簽名之同意書、說明書及注意事項可
    稽，其並無違約及侵權之情事，被告丙○○即丁○○○○○自不須負連帶損害賠
    償責任。
三、證據：提出醫學期刊及其中文譯文節本一件、新聞報導資料二件、同意書、說明
    書及注意事項各一件（以上均影本）等件為證。
    理  由
壹、程序部分
    本件原告於九十三年八月六日本院審理系爭爭議時，依民法第一百八十八條規定
    ，追加被告丁○○○○○，請求其與被告乙○○連帶負賠償責任，該追加並不妨
    礙本件訴訟之終結，且基本事實同一，本院認其追加尚屬合法，爰予准許，並予
    審理，合先敘明。
貳、實體部分
一、本件原告起訴主張其因右眼視力有減退現象，於八十九年八月三日至被告診所就
    診，先由丙○○檢查，認為右眼患有白內障須進行開刀手術，遂安排於同年八月
    七日於被告診所接受丙○○及乙○○手術，詎術後右眼視力反而嚴重減退致模糊
    不清，其後再經乙○○作第二、三次之手術處理，反更加惡化，其乃前往台大醫
    院就診，始據台大醫院醫師告知其右眼業因手術而失明，無法再開刀治療，其雖
    年屆八十，惟身體硬朗健康，兩眼亦未患眼疾，右眼全因手術而失明，此與其體
    質無關，係被告之手術行為所致，被告之醫療過程顯有過失，此業經行政院衛生
    署醫事審議委員會鑑定確認，被告顯有共同侵權行為情形，為此依侵權行為及債
    務不履行規定訴請被告連帶賠償等語；被告乙○○則以其與原告間並無契約關係
    ，自不須負債務不履行責任，另依鑑定書鑑定結果可知，其對原告所施手術符合
    目前醫治水準，僅病程治療上稍見遲延，然原告縱提早回診而提早發現及治療，
    其右眼仍非即可免於失明之結果，是上開所謂療程遲延與原告右眼失明之損害間
    並無相當因果關係存在，況其於手術前，均曾告知原告可能之風險，原告亦簽名
    同意，其並無疏失之處，原告右眼失明係因「晶體誘發性葡萄膜炎」所致，該葡
    萄膜炎則係因原告體質特異之「晶狀體蛋白過敏症」所引起，自非可歸責於被告
    云云；被告丙○○即丁○○○○○則辯稱丙○○僅作術前眼睛檢查，此一檢查過
    程均符合醫療常規，並無疏失，而乙○○之醫療行為係獨立行為，與其所為檢查
    行為可明確區分，彼此無關，其自毋庸負違約責任，而乙○○之醫療行為並無疏
    失，是其亦毋庸負連帶損害賠償責任，又原告於損害發生兩年後始對其提出訴訟
    上請求，早已罹於時效，自不得再為請求等語資為抗辯。
二、經查，本件兩造均不否認原告曾至被告之診所實施白內障摘除手術，由被告乙○○實施手術後，原告右眼嗣後發生失明之結果，上開事實亦有原告病歷資料在卷
    可稽，此部分事實洵堪認定。本件兩造所爭執者，乃被告所實施之手術有無過失
    ，及原告右眼失明與被告之手術行為間有無因果關係。本件原告係在八十九年八
    月三日至被告診所就診，經被告丙○○檢驗發現原告右眼視力指數一百公分，右
    眼白內障，乃安排於同年月七日接受右眼傳統式白內障囊外摘除及硬式人工水晶
    體值入手術，嗣於八月八日回診，發現右眼矯正後視力為○．一，角膜有輕度水
    腫，同月十五日再度檢查，右眼視力退化至○．○三，瞳孔區有輕度滲出膜情形
    ，經被告乙○○給予四天份青光眼藥後，一週後，即八月二十二日回診，發現疑
    似眼內炎、葡萄膜炎等情形，當日安排眼前房玻璃體清除、眼前房水細菌培養、
    眼內玻璃體腔藥物注射，並取出水晶體後再縫合，惟翌日原告眼前房出血，二十
    五日右眼壓達五九．一毫米汞柱，被告乙○○乃再度於二十六日、二十八日、三
    十日、三十一日、九月一日給予右眼前房穿刺減壓，並給予降眼壓藥物，惟九月
    二日檢測結果右眼壓仍為五九．一毫米汞柱，乙○○即給予睫狀體冷凍術治療，
    約二週後，原告右眼壓為五○．六毫米汞柱，乙○○乃再給予右眼前房穿刺減壓
    。嗣於九月十九日原告至臺大醫院治療，發現原告右眼眼壓為一○毫米汞柱、角
    膜水腫、人工水晶體前有血塊，眼底有視網膜出血等狀況，約半個月後，原告再
    至臺大醫院治療，發現右眼眼壓降為八毫米汞柱，眼底疑似中央視網膜動、靜脈
    阻塞，再半月後，原告至被告處回診，經乙○○施行右眼雅克雷射後囊造孔及清
    除前囊滲出膜手術，十月三十一日原告至臺大醫院檢查，發現原告左眼有新生血
    管，然十一月十四日原告視力不清，經轉診至長庚醫院檢查，發現原告右眼眼壓
    為七毫米汞柱，診斷為新生血管性青光眼、玻璃體混濁，同年月二十四日長庚醫
    院醫師告知無法手術，同日原告再至臺大醫院檢查，發現原告眼睛虹膜有新生血
    管，原告於十二月一日乃至台北榮民總醫院檢查，發現右眼角膜顯著水腫，虹膜
    發紅、瞳孔閉合、右眼球萎縮，十二月四日再至被告處檢查，發現右眼視力光覺
    ，疑似右眼球萎縮，次年二月八日至臺大醫院檢查，發現右眼視力無光覺，右眼
    球萎縮，至此原告即喪失右眼之視力，原告因此認為被告之手術行為有疏失。
三、本件原告之眼睛係於八十九年八月三日經被告檢查確認有白內障病症，於同年八
    月七日進行摘除白內障手術，其後在九月十九日經臺大醫院檢查結果，亦認為原
    告左眼有顯著基底核硬化及核性白內障情形，且矯正視力低於○．三，已符合實
    施白內障摘除手術之必要程度。按白內障乃一種因水晶體混濁導致視力模糊的常
    見眼疾，好發於五十歲以上年齡層，主要原因是年紀大，生理機能結構逐漸改變
    ，造成水晶體變混濁硬化而影響視覺功能，若有青光眼家族史或年齡四十歲以上
    、長期使用類固醇、高度近視、糖尿病、心血管疾病患者或眼部曾有外傷者，都
    是高危險群。白內障早期症狀會出現視力模糊、色調改變、畏光、眼前黑點、複
    視等，若是拖延至晚期而未治療，則視力障礙將益發嚴重，最後可能只剩下眼前
    辨別手指或僅剩下光覺視力。而白內障倘不予治療，腫脹之白內障不但將壓迫周
    遭阻礙房水流出、並將造成眼壓升高、角膜水腫及眼球前房變淺等晶體溶解性青
    光眼，其後果將可能是視力喪失的下場。在白內障的治療方面，由於目前尚無能
    有效抑止白內障增長的藥物，因此主要仍以手術方式為主，此所謂手術者，即指
    切入摘除並值入人工水晶體方式，此種手術因技術之進步，所切入之開口有朝小
    角度化之趨勢，惟不論如何，於治療白內障疾病上，手術摘除仍為最終方法。如
    上所述，由於目前並無藥物得以控制白內障之增長，而白內障如果過度增長，將
    壓迫周遭阻礙房水流出、並將造成眼壓升高、角膜水腫及眼球前房變淺等晶體溶
    解性青光眼，是以，縱使不予治療白內障，仍有可能發生失明之結果。惟縱係實
    施白內障摘除手術，由於此種手術過程中因病患個人所罹患之白內障階段程度不
    一，其所產生之風險則高低各有不同，如患者為高年齡、高血壓、動脈硬化、糖
    尿病者，因其血管脆弱，手術過程中有可能造成眼內出血等情形，嚴重者可導致
    失明之結果；又白內障手術過程中異常有後囊破裂引起玻璃脫出、水晶體碎片掉
    落等情形，凡此均為此類手術過程中可能發生之情況，是此種情況之發生，依或
    然率之理論，自不應視為係手術上之失敗或過失。本件原告於手術當時年齡為八
    十五歲，已屬高齡人士，其血管結構已不若年輕人般堅韌，是以，其手術後產生
    出血狀況之機率較諸年輕人為高，乃可預期之結果，而以白內障此種病症成因以
    觀，此種疾病復為年齡老化之症狀，是以，有從事白內障手術之必要者，十之八
    九均為年齡偏高之人士，實施手術者應就手術後之併發症隨時提高警覺，此乃從
    事此一業務者應有之注意義務。至病患體質如何，有時病患自己亦未必知悉，若
    將此一注意義務委諸病患自身，病患在無儀器協助且不具專業智能情況下，恐非
    易事，是不能將所謂病人體質如何，作為減輕醫療人員責任之因素，此不可不辨
    。本件原告於八十九年八月七日手術後，翌日至被告處所回診，此時發現有角膜
    輕度水腫問題，八月十五日右眼眼壓為三七．八毫米汞柱，且有瞳孔輕度滲出膜
    情形，於此情況下，被告乙○○醫師仍開立四天份治療青光眼藥劑予原告，並囑
    託四天後回診，詎原告於四天後即八十九年八月二十二日回診時，即發現右眼眼
    壓高達五九．一毫米汞柱（按正常人之眼壓以不超過十七為宜），此時被告乙○○懷疑原告有眼內炎、葡萄膜炎等情形，當日乃再安排眼前房玻璃體清除、眼前
    房水細菌培養、眼內玻璃體腔藥物注射，並取出水晶體後再縫合，惟原告之右眼
    壓力仍未下降。按白內障手術過程中，因藥物之使用（例如Healon，用以舒緩手
    術中眼前房、後房間之撞擊，惟其副作用為造成眼壓升高）或病患體質及白內障
    成熟度等因素，可能造成眼壓上升，惟倘眼壓超過三五毫米汞柱時，則應密切觀
    察直至眼壓下降，此乃實施此一手術時應注意之事項。據此對照本件情況，被告
    乙○○於八月十五日原告回診時，發現原告之右眼眼壓為三七．八毫米汞柱時，
    並未要求原告翌日再度回診，以追蹤眼壓狀況，僅係簽發四天份治療青光眼藥劑
    ，並囑原告四天後回診，乃原告於四天後回診時，其眼壓值已高達五九．一毫米
    汞柱，而其後續之醫療行為即均為補救此一情況所生。
四、按白內障之手術有其一定之危險性，而白內障疾病可能造成嚴重之後果，此均為
    醫學上可接受之結論。然所謂危險性者，其比例應係在一可接受之範圍內，例如
    高年齡、高血壓、動脈硬化、糖尿病者，因其血管脆弱，手術過程中有可能造成
    眼內出血等情形，嚴重者可導致失明之結果，其比例約為百分之一；又白內障手
    術過程中異常有後囊破裂引起玻璃脫出，其比例約為百分之五至十，質言之，乃
    因白內障手術之成功率較諸失敗率有較高之比例，所以白內障手術始有實施之價
    值，倘此一比例易位，則白內障手術是否仍有實施之必要，即有討論之空間矣。
    而因白內障之手術其成功率較諸其所產生之危險性為高，是以，醫療人員於實施
    此類手術時，應戮力於使手術結果朝成功之比例前行，而非使該結果落入比例較
    低之失敗率之中，其中責任有無之差異，即在於醫療過程中，醫療人員之努力程
    度及注意程度，倘醫療人員於醫療過程中已盡其注意義務，窮盡一切方法，縱使
    仍生失敗之結果，則醫療人員已無任何疏失矣；惟倘若醫療過程中醫療人員未盡
    其注意義務，知其危險結果有發生之可能，卻仍不予注意，卒生危險之結果，則
    醫療人員此一疏失，即不能以所謂手術失敗率或危險性作為免責之依據矣，蓋所
    謂手術之危險性或失敗率，其前提條件乃醫療行為並無疏失情況下仍產生危險之
    機率，非指包含醫療人員之疏失所致之比例，此不可不辨，否則，任何手術均有
    其危險性存在，若醫療人員得將任何失敗結果歸咎危險或然率，在此保護傘下恣
    意行為，而不予論究醫療過程中所應盡之注意義務，則醫療行為將毫無責任可言
    ，此與外國司法實務之見解亦有未合。本件原告於八十九年八月十五日術後回診
    時，被告乙○○即已發現原告眼壓有偏高情形，卻仍告知四日後回診，未予密切
    注意，四日後原告之眼壓值已高達五九．一毫米汞柱，此一高眼壓情況究係始自
    何時，四日後回診是否已經過遲，已無從查考，原告並非專業醫療人員，其如何
    能在此四日內隨時注意自己眼壓狀況，及時自行回診，以降低危險？此所以行政
    院衛生署一事審議委員會鑑定報告（編號：0000000）鑑定意見亦認為此
    一病程治療上稍見遲延（參鑑定報告第五頁第(一)、(二)點）。雖被告辯稱原告所以
    產生失明之結果，係因原告自身葡萄膜炎造成云云，然所謂葡萄膜炎之產生，有
    可能係因白內障手術本身短暫眼壓升高，或水晶體內容物滲漏，堵塞前房隅角出
    口造成，另病程治療過程中，被告乙○○因見原告之眼壓升高，且有出血狀況，
    乃使用睫狀體冷凍術，此一手術有可能造成眼球萎縮，其機率達百分之十二，被
    告選擇此一補救方式，是否適當，亦有待商榷。惟不論如何，被告乙○○未能及
    時處置原告眼壓升高之問題，此一疏失，固然未必能免除原告右眼失明之結果，
    惟確係可能增加手術失敗之或然率，被告就其疏失增加手術失敗之或然率一節自
    應就此疏失負債務不履行及侵權責任。
五、本件被告乙○○係任職於被告丁○○○○○，此為其所不爭執，而本件係前往被
    告丁○○○○○進行醫療行為，此亦為兩造所不否認，雖有關原告之醫療行為主
    要係由被告乙○○實施，惟乙○○與丁○○○○○間確有僱傭關係，當無疑義，
    依民法第一百八十八條規定意旨，丁○○○○○就其受僱人所為之侵權行為，應
    同負連帶賠償責任。惟按因侵權行為所生之損害賠償請求權，自請求權人知有損
    害及賠償義務人時起，二年間不行使而消滅，民法第一百九十七條第一項前段定
    有明文；又不法侵害他人之身體、健康者，被害人雖非財產上之損害，亦得請求
    賠償相當之金額；次按債務人因債務不履行，致債權人之人格權受侵害者，準用
    第一百九十二條至第一百九十五條及第一百九十七條之規定，負損害賠償責任，
    此為同法第一百九十五條第一項前段、第二百二十七條之一所明定。本件原告係
    八十九年八月間至被告處所接受醫療行為，並因此生失明之結果，詎其至九十三
    年八月六日始對被告丁○○○○○提起本件請求，依上開規定意旨，顯已罹於時
    效消滅，被告丁○○○○○辯稱原告此部分之請求已經罹於時效等語，應屬可採
    ，是原告有關對被告丁○○○○○此部分之請求，自無理由，應予駁回。
    本件原告主張其因被告之侵權行為及債務不履行行為，致生失明之結果，精神受
    創甚深，本院審酌兩造之社經地位等一切情狀，認本件原告之請求以一百萬元為
    當。惟因本件原告對被告丁○○○○○之請求已罹於時效而消滅，被告丁○○○○○及乙○○均主張此部分之時效利益應共同適用，是有關原告一百萬元之損害
    賠償額，於扣除丁○○○○○因時效消滅可獲得之一半利益後，被告乙○○應賠
    償之損害賠償金額應為五十萬元，是原告此部分之請求，及依此計算之法定利息
    ，為有理由，應予准許。逾此範圍以外之主張，即屬無據，應予駁回。
六、假執行之宣告：
    本件兩造均陳明願供擔保，聲請宣告假執行或免為假執行，經核於原告勝訴範圍
    內並無不合，爰酌定相當擔保金額分別准許之。至原告敗訴部分，其假執行之聲
    請即失所附麗，應併予駁回，附此敘明。
七、結論：原告之訴為一部有理由，一部無理由，依民事訴訟法第七十九條、第三百
    九十條第二項、第三百九十二條，判決如主文。
中　　　華　　　民　　　國　　九十三　　年　　　十　　　月　　　七　　　日
                                  民事第二庭  法  官  汪漢卿
正本係照原本作成
如對本判決上訴，須於判決送達後廿日內向本院提出上訴狀
中　　　華　　　民　　　國　　九十三　　年　　　十　　　月　　　七　　　日
                                              書記官  許婉如
